最高法院刑事裁定              一○○年度台抗字第七○九號
抗告人即被告  
之選任辯護人  馬在勤律師  
被        告  楊道軒  男民國66年6月17日生
                      住台北市○○區○○街20號7樓之17（
                      在押）
上列抗告人因被告違反毒品危害防制條例案件，不服台灣高等法
院中華民國一○○年七月二十九日駁回聲請具保停止羈押裁定（
一○○年度聲字第二○四一號），提起抗告，本院裁定如下：
    主  文
抗告駁回。
    理  由
抗告人於原審聲請意旨略稱：被告楊道軒係因一時好奇並誤交損
友而誤入歧途，然於本案案發後已自白犯行不諱，顯具悔意，又
被告患有恐慌症、強迫症及持續性睡眠障礙，長期以藥物治療中
，然於看守所無法獲得良好醫療，致被告連續數月無法安眠，已
生情緒緊張、易衝動等無法自制之精神異常情形，長此以往恐生
意外；本件羈押雖符合適當性原則，然被告惡性尚非重大，命繳
適當保證金即足防止其逃亡，並無羈押之必要，又其另涉他案應
執行有期徒刑四月部分，亦經易科罰金，於民國一○○年七月八
日執行完畢，爰請求准予具保停止羈押云云。原裁定係以被告因
違反毒品危害防制條例案件，經原審訊問後，認合於刑事訴訟法
第一百零一條第一項第一款、第三款之情形，非予羈押，顯難進
行審判，有羈押之必要，而於一○○年五月十八日執行羈押，並
裁定自同年八月十八日起延長羈押二月；因被告本件所犯販賣第
二級毒品罪，係最輕本刑有期徒刑五年以上之重罪，得上訴第三
審，目前尚未確定，為確保日後審判之順利進行及刑之執行，有
繼續羈押之必要；被告涉犯之罪，業經第二審法院以一○○年度
上訴字第一四九八號判決處以有期徒刑捌年，刑度非輕，倘最後
判決結果非如其所預期之罪刑，即難期待被告能服膺法院判決結
果，其逃亡之誘因也隨之增加，是已有事實足認被告有逃亡之虞
，非予羈押，難以確保審判、執行程序之順利進行，自有繼續羈
押之必要；至被告主張其有恐慌症、強迫症、持續性睡眠障礙一
節，依卷附法務部矯正署台北看守所一○○年七月十八日北衛字
第一○○○○○七○三七號函，被告經精神科專科醫師診斷結果
，其所患為情感性精神病，目前因規律服藥，病情尚稱穩定，即
無現罹疾病，非保外治療顯難痊癒而必須停止羈押之情形；再參
酌被告本件所涉犯罪情節重大，嚴重危害社會、國家法益，權衡
國家刑事司法權之有效行使、社會秩序及公共利益、被告人身自
由之私益及防禦權受限制之程度，以命具保、責付或限制住居等
侵害較小之手段，均不足以確保審判或執行程序之順利進行，對
被告維持羈押處分尚屬適當、必要，且合乎比例原則。因認被告
有刑事訴訟法第一百零一條第一項第一、三款之情形，原羈押原
因尚未消滅，仍有羈押之必要，辯護人為被告聲請准予具保停止
羈押，為無理由，乃予駁回，而繼續執行羈押。業於理由內逐一
論述甚詳。其顯非僅憑被告有犯罪嫌疑或所犯係重罪即予以羈押
，且本件羈押之審查並非終局判斷被告之罪責成立與否，而係斟
酌上開保全、預防之目的，兼顧國家刑事追訴、刑罰權之順暢執
行及人權保障等，綜合考量之結果。經核於法尚無違誤。抗告意
旨略以：原裁定未敘明被告何以犯罪嫌疑重大，及有何事證足認
被告有逃亡之虞，不備理由，證據理由矛盾，另依司法院釋字第
六六五、三九二號等解釋意旨，不得僅以被告涉犯重罪為羈押之
唯一原因，尚須視其是否罪嫌重大，有無逃亡、勾串或滅證之虞
，本件依卷附資料，被告並無犯罪嫌疑重大之情形，亦無逃亡或
勾串、湮滅證據之虞，應無羈押之必要，另以具保、責付或限制
住居等較輕微之手段即可達相同目的，況被告遭羈押迄今達九個
月，更無羈押之必要，施以上開替代性處分即足，乃原裁定未說
明被告如何罪嫌重大，何以有繼續羈押必要之具體理由，遽駁回
本件聲請，顯有理由不備、理由矛盾之顯然違法，且已逾越、濫
用關於羈押之裁量權，而違背無罪推定及比例原則云云。惟按：
羈押之目的，在於保全刑事審判及刑之執行。而羈押之被告，除
有刑事訴訟法第一百十四條各款所列情形之一，不得駁回其具保
停止羈押之聲請外，該聲請之准許與否，事實審法院本有斟酌訴
訟進行程度及其他一切情事自由裁量之權。被告所涉販賣第二級
毒品犯罪，既經原審法院判決處以有期徒刑八年，其罪嫌自屬重
大，而原裁定除以被告所犯係屬最輕本刑五年以上有期徒刑之重
罪外，並就其因受上開罪刑之宣告而有相當理由足認有逃亡規避
審判或執行之虞，且該案迄未確定，日後對被告審判之順利進行
及刑之執行，仍有保全之必要，是其羈押之原因迄今猶然存在，
至其所罹精神病症目前病情穩定，並無非保外治療顯難痊癒之情
形，因認本件具保停止羈押之聲請，礙難准許，亦逐一析述其理
由，核與司法院釋字第六六五號解釋意旨尚無違背，更無理由不
備、理由矛盾之違法。抗告意旨置原裁定上開論述於不顧，猶指
摘原判決有上開理由不備、理由矛盾、濫用裁量權等違法情事，
係就原審自由裁量職權之適法行使及原裁定已說明事項，徒憑己
見，漫事爭執，難認為有理由，應予駁回。
據上論結，應依刑事訴訟法第四百十二條，裁定如主文。
中    華    民    國  一○○  年    九    月    八    日
                      最高法院刑事第二庭
                          審判長法官  張  淳  淙  
                                法官  劉  介  民  
                                法官  蔡  彩  貞  
                                法官  洪  昌  宏  
                                法官  徐  昌  錦  
本件正本證明與原本無異
                                      書  記  官  
中    華    民    國  一○○  年    九    月   十六   日
                                                      Ｅ